臺灣臺南地方法院刑事判決
109年度訴字第842號
公  訴  人  臺灣臺南地方檢察署檢察官
被      告  高和榮





上列被告因違反毒品危害防制條例案件，經檢察官提起公訴（10
9年度毒偵字第1083號），本院判決如下：
    主  文
甲○○施用第一級毒品，又施用第二級毒品，均累犯，皆免刑。扣
案之第一級毒品海洛因伍包（驗餘淨重零點貳捌公克，含空包裝
總重零點玖零公克）及第二級毒品甲基安非他命壹包（檢驗後淨
重零點壹零零公克，含外包裝壹枚），均沒收銷燬之。扣案之吸
食器貳組，均沒收之。
    事實及理由
一、犯罪事實
    甲○○基於施用第一級毒品之犯意，於民國109年4月20日22時
    許，在臺南市○區○○路0段000巷000號對面樓之鐵皮屋內，以
    將海洛因置入針筒內加礦泉水注射之方式，施用第一級毒品
    海洛因1次後；另基於施用第二級毒品之犯意，於同日、在
    同一地點，以將甲基安非他命置入玻璃球內燒烤吸食煙霧之
    方式，施用第二級毒品甲基安非他命1次。經警對林世昌實
    施通訊監察，發現甲○○涉嫌向林世昌購買毒品，遂向本院聲
    請核發搜索票，於109年4月21日7時許持票前往臺南市○區○○
    路0段000巷000號對面樓之鐵皮屋執行搜索，扣得其施用剩
    餘之第一級毒品海洛因5包（驗餘淨重0.28公克，空包裝總
    重0.90公克）、第二級毒品甲基安非他命1包（檢驗後淨重0
    .100公克），及其所有之吸食器2組，復持臺灣臺南地方檢
    察署檢察官核發之鑑定許可書，於同日10時許許，採集其尿
    液送驗，結果呈海洛因代謝物、安非他命、甲基安非他命陽
    性反應，而悉上情。
二、證據能力之說明
    本件認定事實所援引之卷內下列證據，提示當事人均同意其
    證據能力（見本院卷第302至303頁），關於傳聞部分，本院
    審酌該等審判外陳述作成當時之過程、內容、功能等情況綜
    合判斷，並無顯不可信、違法不當之情況，認具備合法可信
    之適當性保障；關於非供述證據部分，查無違反法定程序取
    得之情形，且均與起訴待證事實具關連性而無證據價值過低
    之情形，依刑事訴訟法第159條之5規定、同法第158條之4規
    定之反面解釋，皆有證據能力，得作為認定事實之判斷依據
    。
三、認定犯罪事實所憑證據及理由
    上開犯罪事實，業據被告甲○○於警詢、偵訊、本院準備程序
    及審理中坦承不諱（警卷第8至9頁、毒偵卷第13頁、本院卷
    第95、302、306頁），並有臺灣臺南地方檢察署鑑定許可書
    、送驗尿液編號與真實姓名對照表編號名冊（檢體編號109J
    154）、臺南市政府衛生局109年5月7日檢驗結果報告、本院
    109年聲搜字446號南院刑搜字第4445號搜索票、臺南市政府
    警察局永康分局搜索扣押筆錄、扣押物品目錄表、法務部調
    查局濫用藥物實驗室109年5月29日調科壹字第10923009270
    號鑑定書、高雄市立凱旋醫院109年6月1日高市凱醫驗字第6
    4606號濫用藥物成品檢驗鑑定書在卷可稽（警卷第25至33頁
    、毒偵卷第59、61、63頁），足認被告自白與事實相符。本
    件罪證明確，被告犯行堪予認定。
四、論罪
  ㈠核被告所為，係犯毒品危害防制條例第10條第1項、第2項之
    施用第一、二級毒品罪。被告於施用海洛因、甲基安非他命
    前持有海洛因、甲基安非他命之低度行為，為施用海洛因、
    甲基安非他命之高度行為所吸收，不另論罪。
　㈡被告前因違反毒品危害防制條例案件，經法院判處徒刑確定
    ，入監執行後，於106年10月27日縮短刑期假釋出監，並於1
    06年12月14日假釋期滿執行完畢，有臺灣高等法院被告前案
    紀錄表在卷可佐。其於受徒刑執行完畢後，5年以內故意再
    犯本案有期徒刑以上之2罪，均為累犯。
五、刑之免除　　
　㈠本件被告行為後，毒品危害防制條例第20條第3項於109年1月
    15日修正公布，並新增第35條之1過渡規定，均自109年7月1
    5日施行。修正後毒品危害防制條例第20條規定：「(第1項
    未修正)犯第10條之罪者，檢察官應聲請法院裁定，或少年
    法院（地方法院少年法庭）應先裁定，令被告或少年入勒戒
    處所觀察、勒戒，其期間不得逾2月。(第2項未修正)觀察、
    勒戒後，檢察官或少年法院（地方法院少年法庭）依據勒戒
    處所之陳報，認受觀察、勒戒人無繼續施用毒品傾向者，應
    即釋放，並為不起訴之處分或不付審理之裁定；認受觀察、
    勒戒人有繼續施用毒品傾向者，檢察官應聲請法院裁定或由
    少年法院（地方法院少年法庭）裁定令入戒治處所強制戒治
    ，其期間為6個月以上，至無繼續強制戒治之必要為止。但
    最長不得逾1年。(第3項修正為)依前項規定為觀察、勒戒或
    強制戒治執行完畢釋放後，3年後再犯第10條之罪者，適用
    前2項之規定」；修正後同條例第35之1條第2款規定：「本
    條例中華民國108年12月17日修正之條文施行前犯第10條之
    罪之案件，於修正施行後，依下列規定處理：…審判中之案
    件，由法院或少年法院（地方法院少年法庭）依修正後規定
    處理；依修正後規定應為不起訴處分或不付審理之裁定者，
    法院或少年法院（地方法院少年法庭）應為免刑之判決或不
    付審理之裁定」，是依上開規定，觀察、勒戒或強制戒治執
    行完畢釋放後，3年後再犯施用第一、二級毒品罪者，應適
    用觀察、勒戒及強制戒治之規定；就修正施行前犯施用第一
    、二級毒品罪之審判中案件，於修正施行後，法院亦應依修
    正後之規定處理；倘係3年後再犯之案件，應經觀察、勒戒
    或強制戒治之程序。且前揭規定中所謂「3年後再犯」，經
    最高法院刑事大法庭以109年度台上大字第3826號裁定統一
    見解為：只要本次再犯（不論毒品危害防制條例第20條規定
    修正施行前、後）距最近一次觀察、勒戒或強制戒治執行完
    畢釋放，已逾3年者，即該當之，不因其間有無犯第10條之
    罪經起訴、判刑或執行而受影響。
　㈡被告前於97年間因施用第一、二級毒品案件，經法院裁定送
    觀察、勒戒後，認有繼續施用毒品之傾向，復經法院裁定令
    入戒治處所施以強制戒治，並於99年3月24日無繼續戒治之
    必要而執行完畢釋放，其後未再有因施用毒品經觀察、勒戒
    或強制戒治，有臺灣高等法院被告前案紀錄表在卷可證（本
    院卷第84-12至84-14、84-23至84-28頁）。被告本次犯毒品
    危害防制條例第10條第1項之施用第一、二級毒品罪，既屬9
    9年3月24日觀察、勒戒執行完畢釋放後，3年後再犯第10條之
    罪者，雖被告嗣後尚屢有犯施用毒品案件經起訴、判刑及執
    行之情形，依上揭說明，仍應再令觀察、勒戒。
　㈢又被告經本院依前揭修正後規定，裁定令入觀察、勒戒處所
    執行觀察、勒戒後，經法務部○○○○○○○○附設勒戒處所評估結
    果，認被告仍有繼續施用毒品傾向，本院遂於110年1月7日
    再依職權裁定令被告入戒治處所強制戒治，其期間為6個月
    以上，至無繼續強制戒治之必要為止，但最長不得逾1年等
    情，有法務部○○○○○○○○110年1月19日高戒所衛字第11010000
    360號函暨所附被告之有無繼續施用毒品傾向證明書、有無
    繼續施用毒品傾向評估標準紀錄表、本院109年度訴字第842
    號109年9月2日、110年1月20日裁定在卷足憑（本院卷第105
    至107、153、157、159、195至197頁）。嗣被告入所執行強
    制戒治屆滿6個月，經法務部○○○○○○○○依各階段之評估，認
    無繼續強制戒治之必要，於110年8月20日以高戒所輔字第11
    009002560號函報請檢察官停止戒治，檢察官於同日已予釋
    放，亦有法務部○○○○○○○○上開函暨所附之受戒治人調適期處
    遇成績評估表、受戒治人心理輔導期處遇成績評估表、受戒
    治人社會適應期處遇成績評估表、報請停止戒治報告表、臺
    灣臺南地方檢察署檢察官釋放通知附卷可稽（本院卷第225
    、235至241、291頁）。則依毒品危害防制條例第23條第1項
    規定，原應由檢察官為不起訴處分，然依修正後同條例第35
    條之1第2款後段規定，因本案於修正施行前之109年7月10日
    已繫屬於本院，為審判中之案件，依法自應由本院為免刑之
    判決。
六、沒收　
　　扣案之第一級毒品海洛因5包（驗餘淨重0.28公克，空包裝
    總重0.90公克）及第二級毒品甲基安非他命1包（檢驗後淨
    重0.100公克），為被告本案施用所剩餘，已據其供明（毒
    偵卷第13頁），應依毒品危害防制條例第18條第1項前段規
    定宣告沒收銷燬之；上開包裝袋部分，因該包裝袋已附著毒
    品海洛因、甲基安非他命，衡情二者間已無從析離，或析離
    所需費用與該等物品之客觀價值顯不相當，自應整體視之為
    海洛因、甲基安非他命，分別依前開規定併予沒收銷燬之。
    扣案之吸食器2組，均為被告所有，供其吸食毒品之工具，
    業據被告供承在卷（毒偵卷第13頁、本院卷第304頁），應
    依刑法第38條第2項前段之規定宣告沒收。
七、適用之法律
　　刑事訴訟法第299條第1項但書，毒品危害防制條例第10條第
    1項、第2項、第18條第1項前段、第35條之1第2款，刑法第2
    條第1項但書、第11條前段、第47條第1項、第38條第2項前
    段、第40條第1項。
本案經檢察官蔡宗聖提起公訴，檢察官洪欣昇到庭執行職務。
中　　華　　民　　國　　110 　年　　9 　　月　　3 　　日
　　　　　　　　　刑事第五庭  審判長法　官  蔡奇秀
　　　　　　　　　                  法  官  林岳葳 
　　　　　　　　　                  法  官  林欣玲
以上正本證明與原本無異。
如不服本判決應於收受本判決後20日內向本院提出上訴書狀，並
應敘述具體理由。其未敘述上訴理由者，應於上訴期間屆滿後20
日內向本院補提理由書狀（均須按他造當事人之人數附繕本）「
切勿逕送上級法院」。 
　　　　　　　　　　　　　　　 　 　書記官　莊文茹
中　　華　　民　　國　　110 　年　　9 　　月　　7 　　日